【裁判字號】    91,易,1077
【裁判日期】    920424
【裁判案由】    贓物
【裁判全文】
臺灣屏東地方法院刑事判決                        九十一年度易字第一○七七號
    公  訴  人  臺灣屏東地方法院檢察署檢察官
    被      告  戊○○
    被      告  丙○○
右列被告等因贓物案件，經檢察官提起公訴（八十九年度偵字第五八○○號），本院
判決如左：
    主  文
戊○○、丙○○共同牙保贓物。戊○○處有期徒刑月，如易科罰金，以佰元折算
壹日；丙○○處有期徒刑貳月，如易科罰金，以佰元折算壹日。
    事  實
一、戊○○曾經營龍翔汽車保養廠，丙○○經營大裕汽車修配廠，均兼從事汽車買賣
    務業。緣己○○ (另通緝中）於民國八十九年四、五月間，取得王文玉所有已發
    生車禍之車號Ａ五－三三○七號自小客車（引擎號碼５Ｅ0000000，車身
    號碼ＴＬ１～0000000）（起訴書誤載為引擎號碼５Ｅ0000000，
    車身號碼ＴＬＩ0000000）後，竟意圖為自己不法之所有，於八十九年五
    月二十四日夜間至翌日清晨間某時，在高雄市左營區○○○路一○○九號前道路
    ，竊取丁○○所有車號Ｂ六－○一二九號自用小客車（與Ａ五－三三○七號同廠
    牌、同型、同顏色），得手後，在不詳時、地將原引擎號碼由５Ｅ000000
    0變造為５Ｅ0000000（起訴書誤載為５Ｅ0000000），車身號碼
    由ＴＬ１～0000000變造為ＴＬ１～0000000（起訴書誤載ＴＬＩ
    0000000），並將Ｂ六－○一二九號車牌拆下，改懸Ａ５－三三○七號車
    牌（俗稱借屍還魂）後待售。適於同年六月間，乙○○向丙○○表示需要購買中
    古車代步，丙○○乃向戊○○詢問，戊○○因而轉向己○○查詢，己○○乃將前
    述改裝之車號Ａ５─三三Ｏ七號自用小客車交予戊○○，戊○○與丙○○均明知
    該車係來路不明之贓車，竟基於牙保贓車之共同犯意聯絡，二人於八十九年六月
    十三日將該車駛至乙○○位屏東縣內埔鄉○○村○○路一八二號（起訴書誤載為
    屏東縣鹽埔鄉○○村○○路五十七號）住處，向不知情乙○○謊稱該車係友人使
    用後欲出售，經商議後以新台幣（下同）三十萬元現金成交，同日即辦理過戶，
    翌日完成交易，戊○○則交付一萬元現金予丙○○，並取得五千元，剩餘二十八
    萬五千元則轉交予己○○。嗣為警循線通知乙○○同年七月十七日到案說明查獲
    ，始知上情。
二、案經彰化縣警察局移送臺灣彰化地方法院檢察署檢察官呈請臺灣高等法院檢察署
    檢察長令轉臺灣屏東地方法院檢察署檢察官偵查起訴。
    理  由
一、訊據被告戊○○、丙○○雖均坦承駕駛車號Ａ五一三三Ｏ七號自用小客車至乙○○住處，以三十萬元出售予乙○○及分別取得部分買賣價金等事實，惟均矢口否
    認有牙保贓車之犯行，被告戊○○辯稱：己○○開車去我經營的香肉店吃香肉，
    問我有沒有朋友要買車，他的車要賣，剛好丙○○表示他朋友乙○○要買車，所
    以才開車去賣給乙○○，我曾對照引擎號碼與車身號碼，但看不出來是贓車云云
    ；丙○○辯稱：乙○○的車都在我的保養廠保養才知道他要買車，我只負責介紹
    ，至於是否贓車我並不知情，我核對車身號碼及引擎號碼但看不出來是贓車云云
    。惟查：
  (一)車號Ｂ六－○一二九號自用小客車，係被害人丁○○於八十九年五月二十五日上
    午七時許，在高雄市左營區○○○路一ＯＯ九號前發現失竊，業經丁○○於警訊
    中指述綦詳，並有車輛竊盜、車牌失竊資料個別查詢報表－查詢車輛認可資料、
    汽車新領牌照登記書、車輛協尋電腦輸入單、行車執照各一份在卷可憑；另警方
    查獲懸掛車牌號碼Ａ五－三三○七號自小客車之引擎號碼及車身號碼，經電解還
    原結果，均與丁○○失竊之前述車輛相同一節，業經證人即彰化縣警察刑警隊肅
    竊小組偵查員甲○○到庭證述無訛，並有電解照片八張及引引擎號碼拓製樣本二
    張附卷可稽，堪認本件買賣之自用小客車，係屬借死還魂之贓車無誤。
  (二)查一般人購買中古車時，無不知悉應取得車籍資料，核對車輛之車身號碼、引擎
    號碼與車籍資料是否吻合，以免購得來路不明之車輛，此為眾所周知之理。被告
    等分別自承經營汽車保養廠或汽車修配廠有四年及十年之不等資歷，並兼從事汽
    車買賣務業，及承認核對過車號Ａ五－三三○七號自用小客車之引擎號碼等節（
    見本院審理筆錄第二十二頁至二十五頁）在卷。則渠等對於各種車輛之廠牌、車
    況、車身號碼及引擎號碼位置在何處，有無遭偽造或變造情形，以及其餘可查知
    是否係贓車等細節，應知之甚稔。又依查獲員警即證人甲○○到庭證述：一般車
    行都可以看得出來引擎號碼有無經過變造，尤其中古車買賣會特別小心，因為會
    牽涉責任，都會核對車身號碼及引擎號碼，如果是賓士或ＢＭＷ會核對七、八個
    地方，因為車號Ａ五－三三○七號自小客用，車毀人亡車輛已經報廢，引擎被廢
    棄廠壓縮掉了。如果是公司出廠引擎號碼的金屬表面是平滑的，引擎號碼的字與
    字的間距不會相差很多，本件所變造的引擎號碼字與字間有的相差太多了，而且
    「５Ｅ」明顯是手工打造的不是一般字體，偽造的引擎號碼金屬表面是高低不平
    明顯有磨過的痕跡，若是原廠會鍍有一層鋅漆，但本件已經被變造過等語（見本
    院審理筆錄第），可證本件引擎號碼變造之痕跡甚明顯，被告依其專業能力應無
    不知該車為借屍還魂之贓車。
  (三)另稽諸被告丙○○於警訊中供述：（問：據戊○○於八十九年七月二十三日十五
    時三十分，到組說明乙○○購買Ａ五－三三○七號自用小客車一案，表示戊○○
    曾交給你一萬元作為酬勞，是否有此事？）戊○○有拿一萬元給我沒錯，但是因
    為我還為乙○○更換機油、方向盤、皮套等多項消耗性的零件等語（見警訊偵筆
    第十九頁反面）；被告戊○○於警訊中亦供稱：乙○○交給我三十萬元，我再轉
    交己○○二十八萬五千元，我再交予丙○○一萬元，剩下五千元為我所有，但我
    負擔車門遙控及雜支。己○○不務正業專門從事變造借屍還魂汽車竊盜不法勾當
    ，平日行蹤不定，我想該Ａ五－三三○七號自用小客車，也是非法借屍還魂的贓
    車。（問：請你當面指認現本局查扣車號Ａ五－三三○七號自用小客車，是否為
    你介紹之贓車？）是的，依我專業的判斷該車身號碼及引擎號碼是經過變造的贓
    車等語（見警訊筆錄第二十一頁至第二十二頁）。及被告戊○○曾因寄藏案外人
    李建成等人所偷竊五部自用小客車，經本院及臺灣屏東地方法院檢察署檢察官分
    別判處有期徒刑八月，緩刑三年及以曾經判決確定為不起訴在案（有該判決書及
    處分書附於警卷可稽）。準此，被告戊○○顯然事前已知該車為贓車至明。況被
    告等人自己○○收取五千元至一萬元不等介紹費，並為乙○○之車輛更換上述多
    項零組件及消耗品，已超出單純介紹買賣之常情，渠等所辯不知贓，與事理相違
    ，自難採信。
二、綜上所述，被告所辯無非係卸責之詞，洵無可採，本案罪證已臻明確，被告等人
    犯行，堪以認定。
三、核被告戊○○、丙○○所為，均係犯刑法第三百四十九條第二項牙保贓物罪。渠
    等間，有犯意聯絡及行為分擔，為共同正犯。爰審酌被告戊○○前於八十八年十
    二月間，因寄藏贓物，經本院判處有期徒刑八月，緩刑三年確定（緩刑未經撤銷
    ），仍不知悔改，及被告等人之品行、智識程度、為貪圖個人私利，牙保贓物，
    助長竊盜風氣，所生危害不淺，及犯後均否認態度欠佳等一切情狀，分別量處如
    主文所示之刑。又按刑法第四十一條，已於九十年一月十日修正公布，並於同月
    十二日施行，其第一項前段規定為「犯最重本刑為五年以下有期徒刑之罪，而受
    六月以下有期徒刑或拘役之宣告，因身體、教育、職業或家庭之關係或因其他正
    當事由，執行顯有困難者，得以一元以上三元以下折算一日，易科罰金。」，本
    件被告犯罪後，上開法律已變更，適用修正後之刑法第四十一條第一項之新法規
    定，併就被告等所宣告之刑，均諭知易科罰金折算標準，以資懲儆。
據上論斷，應依刑事訴訟法第二百九十九條第一項前段，刑法第二十八條、第三百四
十九條第二項、第四十一條第一項前段，罰金罰鍰提高標準條例第一條前段、第二條
，判決如主文。
中      華      民      國    九十二    年      四      月    二十四    日
              臺灣屏東地方法院刑事第五庭
                                    法  官   楊萬益
右正本證明與原本無異。
如不服本判決應於收受本判決送達後十日內向本院提出上訴書狀，其未敘述上訴理由
者，並得於提起上訴後十日內向本院補提理由書狀（均須按他造當事人之人數附繕本
 ）「切勿逕送上級法院」
                                    書記官   呂坤宗
中    華    民    國     九十二      年      五      月       二      日
附錄法條
中華民國刑法第三百四十九條
收受贓物者，處三年以下有期徒刑、拘役或五百元以下罰金。
搬運、寄藏、故買贓物或為牙保者，處五年以下有期徒刑、拘役或科或併
科一千元以下罰金。
因贓物變得之財物，以贓物論。


司法院資訊處製作；財團法人民間司法改革基金會備份。
